臺灣臺南地方法院民事裁定            100年度監宣字第202號
聲  請  人  劉之中
上列聲請人聲請監護宣告事件，本院裁定如下：
    主      文
宣告劉禹階（男，民國○○年○月○日生，身分證統一編號：Ｚ00000
0000號，住臺南市○○區○○里○○街○段65巷8號）為受監護宣
告之人。
選定聲請人劉之中（身分證統一編號：Ｚ000000000號，住臺南市
官田區○○里○○街○段65巷8號）為受監護宣告人劉禹階之監護
人。
指定劉鳳媛（身分證統一編號：Ｚ000000000號，住臺南市○○區
○○里○○街○段65巷8號）為會同開具財產清冊之人。
聲請費用由受監護宣告之人劉禹階負擔。
    理      由
一、本件聲請意旨略以：聲請人之父親劉禹階因罹患巴金森症、
    失智，長年臥床，致不能為意思表示或受意思表示，或不能
    辨識其意思表示之效果，爰聲請對劉禹階為監護宣告，又劉
    禹階長年臥床，均係由其子女即聲請人及劉鳳媛負責照顧，
    爰併請求選任聲請人為劉禹階之監護人，及指定劉禹階之長
    女劉鳳媛為會同開具財產清冊之人等語。
二、按對於因精神障礙或其他心智缺陷，致不能為意思表示或受
    意思表示，或不能辨識其意思表示之效果者，法院得因本人
    、配偶、四親等內之親屬、最近一年有同居事實之其他親屬
    、檢察官、主管機關或社會福利機構之聲請，為監護之宣告
    ，民法第14條第1項定有明文。次按受監護宣告之人應置監
    護人。法院為監護之宣告時，應依職權就配偶、四親等內之
    親屬、最近一年有同居事實之其他親屬、主管機關、社會福
    利機構或其他適當之人選定一人或數人為監護人，並同時指
    定會同開具財產清冊之人。又法院選定監護人時，應依受監
    護宣告之人之最佳利益，優先考量受監護宣告之人之意見，
    審酌一切情狀，並注意下列事項：(一)受監護宣告之人之身心
    狀態與生活及財產狀況。(二)受監護宣告之人與其配偶、子女
    或其他共同生活之人間之情感狀況。(三)監護人之職業、經歷
    、意見及其與受監護宣告之人之利害關係。(四)法人為監護人
    時，其事業之種類與內容，法人及其代表人與受監護宣告之
    人之利害關係，民法第1110條、第1111條第1項、第1111條
    之1亦定有明文。
三、經查：
  （一）聲請人主張其為劉禹階之長子之事實，有聲請人所提戶
        籍謄本在卷可稽，則揆諸上開規定，其為本件監護宣告
        之聲請人資格，於法尚無不合。
  （二）又聲請人主張劉禹階罹患巴金森症、失智，長年臥床一
        節，亦據其提出營新醫院診斷證明書為證，而經鑑定人
        即財團法人臺灣省私立臺南仁愛之家附設精神療養院施
        仁雄醫師鑑定結果，復認：「劉禹階目前躺臥病床，插
        鼻胃管，包尿布，生活須他人完全協助。一般醫學檢查
        ：個案（即劉禹階）外表癡傻，口齒不清，對問話無法
        明確回答，必須靠鼻胃管幫忙進食，四肢無力，無法自
        我行動，大小便及個人衛生須他人完全協助。精神檢查
        方面：個案的注意力、判斷能力、對人、時、地的定向
        感、記憶力、計算能力及抽象思考能力均有明顯缺失。
        這是一個腦病變後遺症的個案，個案自我照顧能力呈明
        顯不足，其因失智症，不能為意思表示或受意思表示，
        、不能辨識其意思表示之效果，精神障礙之程度可為監
        護宣告」，有本院訊問筆錄及成年監護鑑定書在卷可稽
        ，是聲請人聲請對劉禹階為監護宣告，為有理由，應予
        准許。
  （三）再查，聲請人主張受監護宣告人劉禹階與其配偶劉邱玉
        隨生育二名子女即聲請人及劉鳳媛等情，業據其提出親
        屬系統表及戶籍謄本為證，堪予認定。本院審酌聲請人
        為受監護宣告人劉禹階之長子，並願意擔任劉禹階之監
        護人，而劉禹階之配偶劉邱玉隨、長女劉鳳媛均同意聲
        請人擔任劉禹階之監護人一節，亦有聲請人所提親屬團
        體會議紀錄在卷可佐，是認由聲請人擔任劉禹階之監護
        人，符合劉禹階之最佳利益，爰選定聲請人為劉禹階之
        監護人；又劉鳳媛係受監護宣告人劉禹階之長女，衡情
        應會本於受監護宣告人劉禹階之最佳利益，與監護人共
        同開具財產清冊，劉鳳媛亦已表示願意擔任會同開具財
        產清冊之人，爰指定劉鳳媛為會同開具財產清冊之人。
四、依民事訴訟法第608條第1項，裁定如主文。
中    華    民    國   100    年    10    月    18    日
                      家事法庭法  官  林育幟
以上正本係照原本作成。
如不服本裁定關於選定監護人及指定會同開具財產清冊之人等部
分，應於送達後十日內向本院提出抗告狀，並繳納抗告費新臺幣
1,000元；其餘關於宣告監護之部分，不得抗告。
中    華    民    國   100    年    10    月    18    日
                              書記官  陳世明